臺灣新竹地方法院民事簡易判決
111年度竹東簡字第239號
原      告  李昀潔  

訴訟代理人  盧勁維  

被      告  黃鴻堯  
            黃金題  
            黃鴻昇  
            黃鴻銓  
            黃木嚴  
            黃金洲  
            黃家龍  
            黃久特  
            黃建家  
            黃亮榮  

            黃柏森  
            黃錦霖  
            黃清佑  
            黃鴻同  
            黃信榮  
            黃家信  
            黃家浮  
            黃元家  
            黃鴻富  
            黃鴻煙  
            張瑞芩  
            黃品瑞即許禮安

            許恩瑀  
            許秀英  
            黃椿恩  
            劉美伶  
            張修堂  

            朱芸葳  
            黃贈豪  
            黃錦家  
            黃美源  
            黃義仁  

            黃振日  
            黃振釗  

            黃振恭  
            黃保燕  
            黃建理  
            黃桹家  
            黃育嘉  
            黃品睿  

            黃聖崴  
            黃義家  

            黃寶珠  
            黃玲珠  

            黃威家  
            黃玲慧  
            黃斯琴  
            黃芙蓉  
            黃旭蓉  
            黃修蓉  

上列當事人間分割共有物事件，本院判決如下：
    主  文
原告之訴駁回。
訴訟費用由原告負擔。
  事實及理由
一、按原告之訴，依其所訴之事實，在法律上顯無理由者，法院
    得不經言詞辯論，逕以判決駁回之。民事訴訟法第249條第2
    項第2款定有明文。第按，各共有人，除法令另有規定外，
    得隨時請求分割共有物。但因物之使用目的不能分割或契約
    訂有不分割之期限者，不在此限。民法第823條第1項定有明
    文。民法第823條第1項但書所謂因物之使用目的不能分割，
    係指該共有物現在依其使用目的不能分割者而言。（最高法
    院75年度第5次民事庭會議決議㈢參照）。民法第823條第1項
    所謂因物之使用目的不能分割，係指其物繼續供他物之用，
    而為他物之利用所不可缺者而言。（最高法院87年度台上字
    第1797號判決要旨參照）。共有人得隨時請求分割共有物，
    固為民法第823條第1項前段所規定；但因物之使用目的不能
    分割者，不在此限，同條項但書亦定有明文。該但書規定，
    旨在增進共有物之經濟效用，如已闢為道路或市場使用之共
    有土地或建物，因係供公眾使用，事涉公益，自應認屬因使
    用目的而不能分割。又既稱「不能分割」，當包括原物分割
    與變價分割在內。（最高法院95年度台上字第150號裁定要
    旨參照）。各共有人得隨時請求分割共有物，固為民法第82
    3條第1項前段所規定。惟同條項但書又規定，因物之使用目
    的不能分割者，不在此限。其立法意旨在於增進共有物之經
    濟效用，並避免不必要之紛爭。例如已闢為道路之共有土地
    ，係屬因土地之使用目的，不能分割 (最高法院58年台上字
    第2431號判例參照) 。蓋已闢為道路之共有土地，屬供公眾
    通行使用，事涉公益，自應認係因使用目的不能分割。而河
    川水道及行水區，性質與道路類似，其重要性及牽涉公益之
    範圍，較道路有過之而無不及，自應認亦屬因使用目的不能
    分割。（最高法院87年度台上字第1386號判決要旨參照）。
二、原告起訴主張略以：系爭坐落新竹縣○○鎮○○段000地號土地
    為兩造所共有，爰訴請被告黃聖崴、黃義家、黃寶珠、黃玲
    珠、黃威家、黃玲慧、黃斯琴、黃芙蓉、黃旭蓉、黃修蓉應
    就其被繼承人黃雲榜所有坐落系爭224地號土地應有部分6/1
    50辦理繼承登記，並裁判變價分割系爭224地號土地等語。
三、查系爭224地號土地使用分區為道路用地，且現況已闢為道
    路即新竹縣竹東鎮光明路，已據原告陳明，並提出使用分區
    證明書及現況照片可稽。揆諸前揭規定及說明，系爭224地
    號土地既已闢為供公眾通行使用之道路，自應認係因使用目
    的不能分割，且此「不能分割」，亦包括原物分割與變價分
    割在內。據此，原告訴請被告黃聖崴、黃義家、黃寶珠、黃
    玲珠、黃威家、黃玲慧、黃斯琴、黃芙蓉、黃旭蓉、黃修蓉
    應就其被繼承人黃雲榜所有坐落系爭224地號土地應有部分6
    /150辦理繼承登記，並裁判變價分割系爭224地號土地，依
    其所訴之事實，在法律上即顯無理由，且依其情形亦無從補
    正。
四、從而，原告提起本件訴訟，依原告所訴之事實，在法律上顯
    無理由，爰不經言詞辯論，逕以判決駁回之。
五、訴訟費用負擔之依據：民事訴訟法第78條。
中    華    民    國   111    年    11    月    8     日
                  竹東簡易庭    法  官  汪銘欽
以上正本係照原本作成。
如對本判決上訴，須於判決送達後20日內向本院提出上訴狀。如
委任律師提起上訴者，應一併繳納上訴審裁判費。
中    華    民    國   111    年    11    月    8     日
                                書記官  周育瑜